---
format:
  revealjs:
    scrollable: FALSE
    css: stylePerso.css
    logo: logoMASA.png   # Add this line
   
    # Optional: Control logo behavior
    slide-number: true                 # Optional: Shows slide numbers
    show-slide-number: "all"           # Optional: Where to show numbers

title: "Etude des coopératives de l'industrie agroalimentaire"
subtitle: "Sous-titre de la présentation"
date: today
date-format: "DD/MM/YYYY"
author: "SSP/SDSAFA/BSIAA/Pôle statistique sectorielle"
description: |
  Décrire ici le contenu de votre présentation

slide-tone: TRUE
chalkboard: TRUE
transition: slide
fig-cap-location: bottom

toc: true
toc-title: Sommaire
toc-depth: 1
toc-float: true

execute:
  echo: false
  warning: false
  cache: false
editor:
  render-on-save: true
---









```{r}
#| eval: TRUE
#| echo: FALSE
#| label: "IAA"
#| fig-cap: "légende du bloc"
#| message: FALSE
library(tidyverse)   # manip. données
library(ggplot2) # graphiques
library(sf)      # carto.
library(leaflet) # carto.
library(gt)      # formatage tableaux
library(stringr)

# un theme ggplot utilisant la typographie Marianne
theme_masa <- function(...) {
  theme_grey(...) %+replace%
    theme(
      text = element_text(family = "Marianne"))
}





d2 <- readRDS("d2_exploitable.rds") %>% filter(iaa == TRUE) %>%  mutate(acti3=substr(ape_diff, 1, 3))

d_iaa_ul <- readRDS("ul_iaa_el.rds") 
d_cga_ul <- readRDS("ul_cga_el.rds") 

### stat sur l'ensemble iaa (iaa + cga)
global <- d2 %>% filter(iaa == TRUE) %>% group_by(coopérative) %>%
  summarise(unité = n(),sum_ca = round(sum(`chiffre d'affaires`)/1000,2),sum_sala_etp = sum(`effectif salarié etp`)) %>% mutate(ca_pourcentage = round(sum_ca/sum(sum_ca)*100,2),salarie_etp_pourcentage = round(sum_sala_etp/sum(sum_sala_etp)*100,2)) %>% as.data.frame
rownames(global) = global$coopérative

nbr_grp_coop <- d2 %>% filter(classe == "tête de groupe coop") %>% count(id_tg) %>% dim()
nbr_grp_coop <- nbr_grp_coop[1]



### stat iaa
#################################################################################################################################
summary <- d2 %>% filter(iaa == TRUE & activite == "IAA") %>% group_by(coopérative) %>%
  summarise(unité = n(),sum_ca = round(sum(`chiffre d'affaires`)/1000,2),sum_sala_etp = sum(`effectif salarié etp`)) %>% mutate(ca_pourcentage = round(sum_ca/sum(sum_ca)*100,2),salarie_etp_pourcentage = round(sum_sala_etp/sum(sum_sala_etp)*100,2),unité_pourcentage = round(unité/sum(unité)*100,2))

summary2 <- d2 %>% filter(iaa == TRUE & activite == "IAA") %>% group_by(classe) %>%
  summarise(unité = n(),sum_ca = round(sum(`chiffre d'affaires`)/1000,2),sum_sala_etp = sum(`effectif salarié etp`)) %>% mutate(ca_pourcentage = round(sum_ca/sum(sum_ca)*100,2),salarie_etp_pourcentage = round(sum_sala_etp/sum(sum_sala_etp)*100,2))

nom_iaa <- d2 %>% filter(classe == "tête de groupe coop" & activite == "IAA") %>%
  select(`chiffre d'affaires`,denom,siren) %>% arrange(desc(`chiffre d'affaires`)) %>%
  head(5) %>% select(denom) %>% as.vector
nom_iaa$denom <- str_to_title(tolower(nom_iaa$denom))
nbr_grp_iaa <- d_iaa_ul %>% count(id_tg) %>% filter(id_tg != "")



summary3 <- d_iaa_ul %>% group_by(coop) %>%
  summarise(unité = n(),sum_ca = round(sum(redi_r310)/1000,2),sum_sala_etp = sum(redi_e200)) %>% mutate(ca_pourcentage = round(sum_ca/sum(sum_ca)*100,2),salarie_etp_pourcentage = round(sum_sala_etp/sum(sum_sala_etp)*100,2))
###############################################################################################################################
### stat iaa








### stat cga
#################################################################################################################################
summary4 <- d2 %>% filter(iaa == TRUE & activite == "CGA") %>% group_by(coopérative) %>%
  summarise(unité = n(),sum_ca = round(sum(`chiffre d'affaires`)/1000,2),sum_sala_etp = sum(`effectif salarié etp`)) %>% mutate(ca_pourcentage = round(sum_ca/sum(sum_ca)*100,2),salarie_etp_pourcentage = round(sum_sala_etp/sum(sum_sala_etp)*100,2),unité_pourcentage = round(unité/sum(unité)*100,2)) %>% as.data.frame
rownames(summary4) = summary4$coopérative


summary5 <- d2 %>% filter(iaa == TRUE & activite == "CGA") %>% group_by(classe) %>%
  summarise(unité = n(),sum_ca = round(sum(`chiffre d'affaires`)/1000,2),sum_sala_etp = sum(`effectif salarié etp`)) %>% mutate(ca_pourcentage = round(sum_ca/sum(sum_ca)*100,2),salarie_etp_pourcentage = round(sum_sala_etp/sum(sum_sala_etp)*100,2)) %>% as.data.frame
rownames(summary5) = summary5$classe


nom_cga <- d2 %>% filter(classe == "tête de groupe coop" & activite == "CGA") %>%
  select(`chiffre d'affaires`,denom,siren) %>% arrange(desc(`chiffre d'affaires`)) %>%
  head(5) %>% select(denom) %>% as.vector
nom_cga$denom <- str_to_title(tolower(nom_cga$denom))
nbr_grp_cga <- d_cga_ul %>% count(id_tg) %>% filter(id_tg != "")



summary6 <- d_cga_ul %>% group_by(coop) %>%
  summarise(unité = n(),sum_ca = round(sum(redi_r310)/1000,2),sum_sala_etp = sum(redi_e200)) %>% mutate(ca_pourcentage = round(sum_ca/sum(sum_ca)*100,2),salarie_etp_pourcentage = round(sum_sala_etp/sum(sum_sala_etp)*100,2)) %>% as.data.frame
rownames(summary6) = as.character(summary6$coop)



summary7 <- d2 %>% filter(acti3 == "462") %>%  group_by(coopérative) %>%
  summarise(unité = n(),sum_ca = round(sum(`chiffre d'affaires`)/1000,2),sum_sala_etp = sum(`effectif salarié etp`)) %>% mutate(ca_pourcentage = round(sum_ca/sum(sum_ca)*100,2),salarie_etp_pourcentage = round(sum_sala_etp/sum(sum_sala_etp)*100,2)) %>% as.data.frame
rownames(summary7) = as.character(summary7$coopérative)



summary8 <- d2 %>% filter(acti3 == "463") %>%  group_by(coopérative) %>%
  summarise(unité = n(),sum_ca = round(sum(`chiffre d'affaires`)/1000,2),sum_sala_etp = sum(`effectif salarié etp`)) %>% mutate(ca_pourcentage = round(sum_ca/sum(sum_ca)*100,2),salarie_etp_pourcentage = round(sum_sala_etp/sum(sum_sala_etp)*100,2)) %>% as.data.frame
rownames(summary8) = as.character(summary7$coopérative)






###############################################################################################################################
### stat cga








```

# 1-Les coopératives: `{r} global %>% filter(coopérative == "coopérative") %>% select(ca_pourcentage)` % du chiffre d’affaires de la transformation agroalimentaire

## A-L'industrie agroalimentaire

Parmi les `{r} sum(summary$unité)` entreprises des IAA, les coopératives sont `{r} summary %>% filter(coopérative == "coopérative") %>% select(unité)` et représentent `{r} summary %>% filter(coopérative == "coopérative") %>% select(ca_pourcentage)` % du chiffre d’affaires (`{r} summary %>% filter(coopérative == "coopérative") %>% select(sum_ca) %>% as.character` millions en 2022) et `{r} summary %>% filter(coopérative == "coopérative") %>% select(salarie_etp_pourcentage) %>% as.character` % de l’emploi salarié.

`{r} sum(d2[d2$activite == "IAA",]$coop_type == "Société coopérative agricole")` sont des Sociétés coopératives agricoles, `{r} sum(d2[d2$activite == "IAA",]$coop_type == "Union de coopértive")` des Unions de coopératives et `{r} sum(d2[d2$activite == "IAA",]$coop_type == "Sica")` des Sociétés d’intérêt collectif agricole.

Les coopératives indépendantes pèsent peu: `{r} summary2 %>% filter(classe == "coop indépendante") %>% select(unité)` coopératives et `{r} summary2 %>% filter(classe == "coop indépendante") %>% select(sum_ca) %>% as.character` millions d’€ de chiffre d’affaires) contre `{r} summary2 %>% filter(classe == "tête de groupe coop") %>% select(sum_ca) %>% as.character` millions d'€ pour les `{r} dim(nbr_grp_iaa)[1]` groupes coopératifs des IAA, comme `{r} paste(nom_iaa$denom[1:4],collapse = ", ")` et `{r} nom_iaa$denom[5]`.

Les groupes coopératifs des IAA détiennent des filiales elle-même coopératives ou des filiales non coopératives. Les `{r} dim(nbr_grp_iaa)[1]` groupes coopératifs détiennent `{r} dim(d_iaa_ul)[1]` filiales, dont `{r} round(sum(d_iaa_ul$coop == FALSE,na.rm = TRUE)/dim(d_iaa_ul)[1]*100,2)` % sont non coopératives, qui réalisent `{r} summary3 %>% filter(coop == FALSE) %>% select(ca_pourcentage) %>% as.character` % du chiffre d’affaires, et concentrent `{r} summary3 %>% filter(coop == FALSE) %>% select(salarie_etp_pourcentage) %>% as.character` % de l’emploi salarié de ces groupes.

***A voir selon les résultats si on conserve les SICA qui s’apparentent peut-être davantage à des sociétés commerciales. Elles n’ont pas d’agrément du HCCA et pas d’avantage fiscaux sauf dans certaines conditions.***

## B-Le commerce de gros

Au sein du commerce de gros agroalimentaire, qui compte `{r} sum(summary4$unité)` entreprises en 2022, les coopératives représentent `{r} summary4["coopérative","unité_pourcentage"]` % des entreprises, `{r} summary4["coopérative","ca_pourcentage"]` % du chiffre d’affaires et `{r} summary4["coopérative","salarie_etp_pourcentage"]` % de l’emploi salarié, avec notamment `{r} paste(nom_cga$denom[1:4],collapse = ", ")` et `{r} nom_cga$denom[5]`.

Pour le commerce de gros agro-alimentaire, les filiales non coopératives des groupes coopératifs représentent `{r} round(sum(d_cga_ul$coop == FALSE,na.rm = TRUE)/dim(d_cga_ul)[1]*100,2)` % des filiales, `{r} summary6["FALSE","ca_pourcentage"]` % de leur chiffre d’affaires, et `{r} summary6["FALSE","salarie_etp_pourcentage"]` % de leur emploi salarié.

Les coopératives sont davantage présentes en amont de la production agricole (code ape 462), c’est-à-dire dans le commerce de gros de produits bruts et d’animaux vivants, où elles pèsent `{r} summary7["coopérative","ca_pourcentage"]` % du chiffre d’affaires, que dans le commerce de gros de produits transformé (`{r} summary8["coopérative","ca_pourcentage"]` % du chiffre d’affaires).

***(ici, voir les statistiques des unités légales pour les groupes coopératifs). Il faut prendre en compte l’ensemble des unités légales des groupes coopératifs de IAA et du CGA, que ces unités légales soient dans le champ de l’agro-alimentaire ou non. Pour calculer le poids des filiales dans le groupe, prendre le total du CA des unités légales de l’entreprise profilée, et non le CA consolidé de l’entreprise profilée.)***

Certaines coopératives détiennent de façon conjointe des entreprises non coopératives. Elles ne font pas partie des groupes coopératifs car ne sont pas détenues par un acteur majoritaire, mais elles font cependant partie du champ coopératif, car leur centre de décision est un ensemble de coopératives. Pour les IAA, elles sont au nombre de .., et génèrent .. de chiffre d’affaires et .. emplois salariés. Pour le commerce de gros alimentaire, elles sont … et génèrent .. de chiffre d’affaires et .. emplois salariés. 

```{r}
#| eval: TRUE
#| echo: FALSE
#| label: "tableau1"
#| fig-cap: "légende du bloc"
#| message: FALSE


library(tidyverse)


d <- readRDS("d_exploitable.rds") %>%  mutate(acti3=substr(ape_diff, 1, 3))


table <- d  %>% group_by(activite,coopérative) %>% summarise(unité = n(), sum_ca = round(sum(`chiffre d'affaires`)/1000,2),salarie_etp = round(sum(`effectif salarié etp`),2),.groups = "drop") %>% as.data.frame %>% group_by(activite) %>% mutate(across(where(is.numeric),\(x) sum(x,na.rm = TRUE),.names = "sum_acti_{col}")) %>% filter(coopérative == "coopérative") %>% as.data.frame

rownames(table) = table$activite



```



## Chiffre d'affaires selon l'activité

